【裁判字號】    98,交抗,92
【裁判日期】    980513
【裁判案由】    聲明異議
【裁判全文】
臺灣高等法院臺南分院交通事件裁定      98年度交抗字第92號
抗  告  人
即受處分人  甲○○
                    5弄26號.
上列抗告人因違反道路交通管理處罰條例案件，不服臺灣嘉義地
方法院中華民國98年3月16日所為裁定（原處分案號：交通部公
路總局嘉義區監理所嘉義市監理站民國98年1月14日所為嘉監義
裁字第裁76-MM0000000號裁決），提起抗告，本院裁定如下：
    主  文
抗告駁回。
    理  由
一、本件抗告意旨略以：
（一）原裁定肯認抗告人行駛路線自善化交流道由山上鄉行駛南
      178線，至南178線28.4公里處之台糖加油站左轉台20線往
      左鎮○○○○○路線已改變，雖經南178線26.65公里處時
      ，設有警告標示，告知駕駛人前方有測速照相及速限規定
      ，此警告標誌係設置於縣道（南178線），而變更行駛於
      省道路線後（台20線），該警告標誌之設置經本件聲明異
      議案裁定有其適法。據此解釋，則國家在所屬國道、省道
      、縣道多處分別設置警告標誌，其道路交通管理處罰條例
      第7條之2第3項之立法意義為何？執法者有否踐行正當程
      序及比例原則，於本件聲明異議皆不在法官裁量之列，影
      響人民對法院的信賴甚鉅？
（二）原裁定亦忽略駕駛者之習慣，抗告人駕駛汽車行駛於道路
      ，需注意前方、左右車輛之狀況，難以時時注意自己車輛
      之速度，其駕駛汽車轉入台20線行駛後，沿線未設有警示
      標誌，告知駕駛人前方有測速照相及限速規定，無從給予
      受處分人自省及減速之適當距離，警示標誌之設置難謂有
      合適之距離。
（三）該警示標誌設置於山上鄉縣道178線26.65公里處，駕駛車
      輛經過山上鄉（南178線28.4公里處）之縣道，轉入左鎮
      鄉（台20線20.3公里處）行駛，至警方架設固定式測速儀
      器處（台20線22.3公里處），全長距離有3.75公里之遙（
      南178線有1.75公里+台20線有2公里），警方據此作為執
      行違規取締之行為，有無符合程序正義及誠實信用原則？
      是請撤銷原裁定，更為適當裁定。
二、按取締行車速度超過規定之最高速限或低於規定之最低速限
    之道路交通違規行為，採用固定或非固定式科學儀器取得證
    據資料證明者，於一般道路須至少於1百公尺，於高速公路
    、快速公路須至少於3百公尺前，明顯標示之；道路交通管
    理處罰條例第7條之2第2項第9款、第3項定有明文。次按汽
    車駕駛人，行車速度，超過規定之最高時速，或低於規定之
    最低時速，除有第43條第1項第2款情形外，處新臺幣1,200
    元以上2,400元以下罰鍰；汽車駕駛人有下列各款所列條款
    之一者，除依原條款處罰鍰外，並予記點：一有第40條情形
    之一者，各記違規點數1點；同條例第40條、第63條第1項第
    1款亦分別有明定。
三、經查：
（一）本件抗告人即受處分人甲○○於民國97年11月29日上午10
      時54分許，駕駛車牌號碼9310－UV號自用一般小客車，行
      駛於臺南縣台20線西向東22.3公里處（菜寮路段），因限
      速60公里，經測速時速74公里，超速14公里，經臺南縣警
      察局交通隊警員以南縣警交字第MM0000000號舉發違反道
      路交通管理事件通知單（下稱舉發通知單）逕行舉發。抗
      告人於舉發通知單上所載應到案日期前向原處分機關提出
      申訴，有舉發通知單、陳述書各1紙及測速照片1張在卷可
      稽（見原處分機關檢送處理交通違規聲明異議案件卷宗第
      1、4頁；原審卷第15頁）。又前揭台20線西向東22.3公里
      處所設置之雷達測速儀，係24.125GHz（K—Band）照相式
      ，GATSOMETER廠牌，於97年8月26日檢定合格，有效期限
      至98年8月31日，此有臺南縣警察局98年2月17日南縣警交
      字第0980006895號函檢送之經濟部標準檢驗局雷達測速儀
      檢定合格證書、現場圖示附卷可按（見原審卷第11至15頁
      ），而雷達測速儀之功能係鎖定超速車輛，並拍攝照片，
      以供查證。觀諸本件附卷之採證照片內，除有肉眼足可辨
      識之車牌號碼外，亦詳列違規日期、時間、地點、行車速
      度等數據，違規超速與否自可依照片上數據加以判讀，堪
      認超速之車輛確為抗告人所駕駛之車輛無疑，亦即本件抗
      告人有前開駕車超速之違規事實，經員警以固定式測速儀
      器所測得，係以科學儀器取得之證據資料，且儀器業經檢
      驗合格，無證據顯示有故障等情事，抗告人對其駕車超速
      之事實亦未爭執，從而，抗告人確有此部分違規事實，洵
      堪認定。
（二）查本件執行違規取締之員警係在台20線西向東22.3公里處
      架設雷達測速照相儀器，而於台20線西向東20公里處設有
      固定式「前有測速照相」及「限速60公里」等警告標誌，
      另從善化交流道南178線22.1公里行駛，在南178線26.65
      公里處亦設有固定式「前有測速照相」及「限速60公里」
      等警告標誌乙節，此有臺南縣警察局98年3月10日南縣警
      交字第0980009873號函檢送之現場位置圖、職務報告各1
      份及採證光碟2片附卷供參（見原審卷第27至32頁），可
      見台20線西向東20公里處及南178線26.65公里處均架設「
      前有測速照相」及「限速60公里」等警告標誌，且皆屬在
      前開固定式測速照相儀器前至少100公尺處設置之明顯標
      示。次查抗告人係駕車行駛在台20線西向東22.3公里處，
      經測速時速74公里，超速14公里，而被開單逕行舉發，並
      非在南178線行駛而被設於台20線西向東22.3公里處之測
      速照相逕行舉發甚明。抗告人固稱其自善化交流道由新化
      往左鎮方向行駛南178線，至南178線28.4公里處之臺糖加
      油站左轉台20線後，其無法看到台20線（西向東）20公里
      處架設之警告標誌云云。然查，若抗告人所稱其行駛方向
      為可採，則其行經南178線26.65公里處時，當可注意到設
      於路旁，以紅色圓圈內書「60」，下方有黃底黑字之「前
      有測速照相」之警告標示。按道路交通管理處罰條例第7
      條之2第3項立法意旨，在於提醒汽車駕駛人如未依行車速
      率限制行駛，將有受罰之可能，使駕駛人自動遵守速限行
      駛，以維護道路交通行車安全，並減少執法上之爭議。查
      本件於台20線西向東20公里處已設有「前有測速照相」之
      警告標示，合於道路交通管理處罰條例第7條之2第2項第9
      款、第3項所規定至少於1百公尺前設有「前有測速照相」
      警告標示之情事，從而本件執法人員於台20線西向東22.3
      公里處取締本件超速違規行為，於法並無違誤。
（三）抗告人雖以：該警示標誌設置地點（南178線26.65公里處
      ），至警方架設固定式測速儀器處（台20線22.3公里處）
      ，全長距離有3.75公里之遙（南178線有1.75公里+台20線
      有2公里），警方據此作為執行違規取締之行為，難認符
      合程序正義及誠實信用原則云云。按依道路交通管理處罰
      條例第7條之2第3項立法意旨，在於提醒汽車駕駛人如未
      依行車速率限制行駛，將有受罰之可能，使駕駛人自動遵
      守速限行駛，以維護道路交通行車安全，並減少執法上之
      爭議。且立法者考量「一般道路」與「快速道路、高速道
      路」之行車速度，為減低突襲人民權益之程度，分別規範
      至少於100公尺、300公尺前設立警告標誌之規定。是既已
      明文規定「至少」，即表示立法者係以100公尺、300公尺
      為最低之距離限制，使駕駛人能有足夠之時間反應及注意
      。從而，若警告標誌與科學儀器設置之距離不足上開應具
      備之距離，始屬違反上述規範，至於設置科學測速儀器處
      所與設置警告標誌間之距離最遠之距離為何，並未明文限
      制。則本件警方依固定式科學儀器取得抗告人駕車超速違
      規證據資料證明，且至少於100公尺前即台20線西向東20
      公里處架設「前有測速照相」、「限速60公里」等明顯標
      示，與前揭道路交通管理處罰條例第7條之2第3項之規定
      ，並無違背，是抗告人此之所辯，亦不足採。
四、綜上，抗告人確有前揭違規行為，原處分機關依道路交通管
    理處罰條例第40條規定，以系爭裁決書裁處抗告人罰鍰新臺
    幣1,600元，固非無見，惟依同條例第63條第1項第1款規定
    ，尚應記違規點數1點。原處分機關漏未就此裁處，是原裁
    定依道路交通管理處罰條例第40條、第63條第1項第1款，對
    抗告人另行裁處罰鍰1,600元，並記違規紀錄1點之處分而撤
    銷原處分，於法並無不合。抗告人所執前開抗告意旨，為無
    理由，應予駁回。
五、據上論斷，應依道路交通案件處理辦法第26條，刑事訴訟法
    第412條，裁定如主文。
中    華    民    國    98    年    5     月    13    日
                  刑事第一庭    審判長法  官  黃崑宗
                                      法  官  夏金郎
                                      法  官  王明宏
以上正本證明與原本無異。
不得再抗告。
                                      書記官  黃全忠
中    華    民    國    98    年    5     月    13    日


司法院資訊處製作；財團法人民間司法改革基金會備份。
